臺灣雲林地方法院民事簡易判決
110年度虎簡字第134號
原      告  蕭弘彬  

被      告  翰興農產有限公司


兼
法定代理人  鍾義雄  
上列當事人間請求給付票款事件，本院於中華民國110年9月10日
言詞辯論終結，判決如下：
    主      文
被告翰興農產有限公司應給付原告新臺幣壹佰萬元，及自民國一
百一十年七月五日起至清償日止，按週年利率百分之六計算之利
息。
原告其餘之訴駁回。
訴訟費用新臺幣壹萬零玖佰元由被告翰興農產有限公司負擔。
本判決原告勝訴部分得假執行。
    事實及理由
一、訴狀送達後，原告不得將原訴變更或追加他訴，但被告同意
    、擴張或減縮應受判決事項之聲明者，不在此限。被告於訴
    之變更或追加無異議，而為本案之言詞辯論者，視為同意變
    更或追加，民事訴訟法第255條第1項第1款、第3款、第2項
    定有明文。上開規定依同法第436條第2項於簡易訴訟程序亦
    適用之。本件原告對被告翰興農產有限公司（下稱翰興公司
    ）、鍾義雄（下除分稱外，合稱被告二人）聲請支付命令（
    本院110年度司促字第4934號，被告二人於法定期間合法提
    出異議，以原告支付命令之聲請視為起訴）時聲明：被告二
    人應共同給付原告新臺幣（下同）100萬元，及自支付命令
    狀送達日起至清償日止，按年息百分之6計算之利息；嗣於
    言詞辯論期日當庭變更訴之聲明，請求被告二人「連帶」給
    付原告上開金額及利息，屬擴張應受判決事項之聲明，被告
    二人亦未為異議而逕為本案言詞辯論，合乎前揭規定，應予
    准許。
二、原告起訴主張：原告持有被告翰興公司所簽發、經被告鍾義
    雄背書之如附表所示支票1紙（下稱系爭支票），係因被告
    鍾義雄出面向原告借貸100萬元，原告經預扣6萬元利息後交
    付現金94萬元借款，而取得系爭支票；嗣經屆期提示，不獲
    支付，退票理由為存款不足，原告屢次催討、被告二人均置
    之不理，爰提起本件訴訟等語。並聲明：被告二人應連帶給
    付原告100萬元，及自支付命令狀送達日起至清償日止，按
    年息百分之6計算之利息。
三、被告二人均以：本件為高利貸的借貸，由被告鍾義雄向原告
    借款，並由被告鍾義雄擔任法定代理人之被告翰興公司開立
    系爭支票、被告鍾義雄背書後交與原告，當時借款金額為10
    0萬元，有預扣5萬元之利息，配合一些時日後，因不堪利息
    負荷，週轉不靈，發生跳票情事，經協調多次未果，金額太
    高，無力償還等語資為抗辯，並均聲明：請求駁回原告之訴
    。
四、本院之判斷：
  ㈠原告主張其持有被告翰興公司所簽發、經被告鍾義雄背書之
    系爭支票，於民國110年6月2日提示，因存款不足退票，未
    獲付款；而系爭支票係因被告鍾義雄向原告借貸，由被告鍾
    義雄背書後交付原告等事實，被告二人未予爭執，並據原告
    提出系爭支票、退票理由單為憑（影本見本院支付命令卷第
    3至4頁），亦有被告二人提出之通訊軟體LINE對話紀錄附卷
    可稽（見本院卷第21至53頁），該部分事實首堪認定。
  ㈡在票據上簽名者，依票上所載文義負責；票據上之簽名，得
    以蓋章代之；支票發票人應照支票文義擔保支票之支付，票
    據法第5條第1項、第6條、第126條分別定有明文。票據行為
    為不要因行為，即不以給付之原因為要素而得成立之行為，
    凡簽名於票據之人，不問原因如何，均須依票上所載文義負
    責，除執票人取得票據係出於惡意或詐欺者外，發票人不得
    以自己與執票人前手所存抗辯之事由，對抗執票人。又支票
    未載發票地者，以發票人之營業所、住所或居所為發票地；
    支票之執票人，應於左列期限內，為付款之提示：一、發票
    地與付款地在同一省（市）區內者，發票日後七日內。二、
    發票地與付款地不在同一省（市）區內者，發票日後十五日
    內。三、發票地在國外，付款地在國內者，發票日後二個月
    內；執票人不於第130條所定期限內為付款之提示，或不於
    拒絕付款日或其後五日內請求作成拒絕證書者，對於發票人
    以外之前手，喪失追索權，票據法第125條第3項、第130條
    、第132條亦有明文規定。再執票人向支票債務人行使追索
    權時，得請求自為付款提示日起之利息，如無約定利率者，
    依年利6釐計算，票據法第133條亦有明定。本件原告請求被
    告二人負票據上責任，有無理由，分別說明如下：
  ⒈被告翰興公司部分：原告持有被告翰興公司簽發之系爭支票
    ，於110年6月2日提示後不獲付款，而系爭支票係因被告鍾
    義雄向原告借貸，由被告鍾義雄背書後交付原告等事實，既
    為兩造所不爭執，是原告與被告翰興公司間顯非直接前後手
    ，依前揭說明，基於票據無因性之原則，被告翰興公司既未
    能舉證證明原告係出於惡意或詐欺取得系爭支票，即不得以
    自己與被告鍾義雄間所存抗辯之事由，對抗執票人即原告；
    又原告固自承被告鍾義雄向其借款時有預扣利息，然此僅係
    被告鍾義雄與原告間之抗辯事由，被告翰興公司亦不得執此
    事由對抗原告。綜上所述，被告翰興公司自應依票載文義負
    票據上責任。是原告請求被告翰興公司給付票載金額100萬
    元，並僅請求自支付命令狀送達日即110年7月5日（見本院
    支付命令卷第10頁）起至清償日止按週年利率百分之6計算
    之利息，應屬有據。至被告翰興公司雖抗辯借款後被告鍾義
    雄有陸續給付一些利息云云，惟並未提出任何證據以實其說
    ，且亦難認係被告翰興公司已有就本件票據債務本金或利息
    為清償；而所述公司目前週轉不靈、發生跳票情事、無力償
    還本件債務等情，亦僅屬清償能力之問題，與依法應負之清
    償責任無關，所辯要難憑採。
  ⒉被告鍾義雄部分：查系爭支票未載發票地，應以發票人即被
    告翰興公司位於雲林縣二崙鄉之營業所為發票地，又系爭支
    票付款地為雲林縣西螺鎮，是系爭支票發票地與付款地在同
    縣，依票據法第130條第1款規定，執票人應於發票日後七日
    內為付款提示；本件發票日為110年5月5日，原告遲至110年
    6月2日始為付款提示，顯未依前揭規定於法定期限內為付款
    提示，依票據法第132條規定，對於發票人以外之前手即背
    書人被告鍾義雄已喪失追索權。故原告依票據之法律關係，
    請求被告鍾義雄連帶負票據上責任，並無理由。
五、從而，原告依票據之法律關係，請求被告翰興公司給付100
    萬元，及自110年7月5日起至清償日止，按週年利率百分之6
    計算之利息，為有理由，應予准許；逾此範圍之請求，即無
    理由，應予駁回。
六、本件原告勝訴部分，係適用簡易程序所為被告敗訴之判決，
    依民事訴訟法第389條第1項第3款規定，應依職權宣告假執
    行。
七、訴訟費用負擔之依據：民事訴訟法第79條。
中　　華　　民　　國　　110 　年　　9 　　月　　24　　日
                  虎尾簡易庭  法  官　黃麗文
以上正本證明與原本無異。
如不服本判決，須於判決送達後20日內向本庭（臺灣雲林地方法
院虎尾簡易庭）提出上訴狀。（須按他造當事人之人數附繕本）
。
中　　華　　民　　國　　110 　年　　9 　　月　　24　　日
                              書記官 曾鈺仁
附表：      編號 發票人 背書人 票面金額 （新臺幣） 發票日 支票號碼  1 翰興農產有限公司 鍾義雄 100萬元 民國110年5月5日 PN0000000